【裁判字號】    97,上,264
【裁判日期】    970923
【裁判案由】    分配表異議之訴
【裁判全文】
臺灣高等法院臺中分院民事判決           97年度上字第264號
上  訴  人  甲○○
上  訴  人  庚○○
上  訴  人  丙○○
上  訴  人  丁○○
上  訴  人  戊○○
上  訴  人  己○○
前列六人共同
訴訟代理人  楊榮富律師
前列六人共同
複代理人    蔣志明律師
被上訴人    乙○○
訴訟代理人  陳榮昌律師
複代理人    李振祥律師
上列當事人間請求分配表異議之訴事件，上訴人對於中華民國97
年6月10日臺灣臺中地方法院97年度訴字第205號第一審判決提起
上訴，本院於97年9月9日言詞辯論終結，判決如下：
    主  文
上訴駁回。
第二審訴訟費用由上訴人負擔。
    事實及理由
壹、程序方面
一、按債權人或債務人對於分配表所載各債權人之債權或分配金
    額有不同意者，應於分配期日1日前，向執行法院提出書狀
    ，聲明異議，經執行法院認為正當，但因到場之債務人及有
    利害關係之他債權人為反對之陳述，或未到場之債務人及債
    權人收受更正分配表3日內為反對之陳述，致使異議未終結
    者，為異議之債權人或債務人，得向執行法院對為反對陳述
    之債權人或債務人提起分配表異議之訴，並應於分配期日起
    或收受反對陳述通知之日起10日內，向執行法院為起訴之證
    明，強制執行法第39條第1項、第40條第1項、第40條之1及
    第41條第1項、第3項、第4項分別定有明文。
二、按原法院93年度執字第22787號強制執行事件，經同院民事
    執行處於96年11月12日製作分配表，並定於96年11月29日分
    配，嗣因執行債務人即上訴人於93年11月22日提出異議，執
    行債權人之被上訴人則為反對之陳述，致異議並未終結，上
    訴人等人於97年1月7日至10日收受被上訴人反對陳述之通知
    後，即於97年1月16日提起本件分配表異議之訴，並向原審
    執行處提出起訴之證明等情，既經原審及本院調取上開民事
    執行卷宗核閱屬實，且為兩造所不爭執，則上訴人對於被上
    訴人提起本件分配表異議之訴，程序上應屬合法，合先敘明
    。
三、次按訴狀送達後，原告不得將原訴變更或追加他訴，但因情
    事變更而以他項聲明代最初之聲明者，不在此限；民事訴訟
    法第255條第1項第4款定有明文。本件上訴人於原審起訴時
    原聲明：臺灣臺中地方法院93年度執字第22787號強制執行
    事件，於民國（下同）96年11月12日所製作之分配表，被上
    訴人乙○○所受分配次序33普通債權新台幣（下同）783萬3
    ,849元，應更正分配金額為507萬1,310元；嗣於訴狀送達被
    上訴人後，因原審民事執行處更正分配表，上訴人乃於原審
    97年3月27日言詞辯論期日將上開聲明變更為：臺灣臺中地
    方法院93年度執字第22787號強制執行事件，於97年2月19日
    所製作之分配表，表1被上訴人乙○○所受分配次序32普通
    債權783萬3,849元，應改列為422萬1,794元，其分配金額75
    3萬687元，應更正分配金額為405萬8,415元；表2分配次序1
    之普通債權30萬3,162元，應改列為16萬3,379元，其分配金
    額30萬3,162元，應更正分配金額為16萬3,379元，核屬因情
    事變更，而以他項聲明代最初之聲明，揆諸首揭規定，應予
    准許。
貳、實體方面
一、上訴人方面
(一)、本件上訴人於原審起訴主張：
  1.按強制執行，應依執行名義為之，強制執行法第4條定有明
    文，是以強制執行之範圍應以執行名義所載請求權之範圍為
    依據，債權人在實體法上即令享有請求權，若未載明於執行
    名義中，亦不得逕為強制執行。本件債權人即被上訴人乙○
    ○於原審法院93年度執字第22787號強制執行事件所憑之執
    行名義，係鈞院73年度訴字第164號確定判決，而該判決主
    文有關利息之部分，係記載按中央銀行核定放款利率1/2計
    算之利息，因中央銀行自74年11月29日利率管理條例失效後
    ，即未核定放款利率，是以上開執行名義所示利息請求權，
    於利率管理條例失效後，因無中央銀行核定之放款利率作為
    計算利息之基準，而無從執行，執行法院自不得就利息之部
    分准為執行；即令准許執行，至多僅能按「失效前中央銀行
    最後核定放款利率1/2」計算利息。至於被上訴人於實體法
    上雖有改依週年利率5%計算利息之權利，然此部分權利既未
    彰顯於上開執行名義，為執行名義所無之請求權，執行法院
    自不得逕改依週年利率5%計算自75年10月13日起至93年10月
    29日之利息。
  2.至最高法院75年度第3次民事庭會議決議僅為利率管理條例
    失效後，法院在「審判上」應如何處理之決議內容，與本件
    係屬執行程序之情形，顯不相同。況依該決議之內容，應給
    付利息之金錢債務，其利率未經約定者，在利率管理條例失
    效後，若債權人仍請求按中央銀行核定放款利率1/2計付利
    息，而不變更聲明改請求週年利率5%時，法院仍應駁回債權
    人有關遲延利息之請求，亦見利率管理條例失效後，法院並
    不得直接適用民法第203條之規定，逕依週年利率5%計算遲
    延利息而為判決。準此，被上訴人可受分配之金額僅為本金
    債權400萬元及前次分配不足之利息22萬1,794元，合計422
    萬1,794元。本件執行法院於97年2月19日所製作之分配表，
    逕以週年利率5%計算上訴人自75年10月13日起至93年10月29
    日所應支付被上訴人之利息，而於被上訴人所受分配次序32
    普通債權利息之部分，記載債權利息361萬2,055元，顯已於
    於執行名義所得請求之範圍，自屬有誤，應予更正。
  3.退步言，倘認為被上訴人請求之利息應予列入分配，則因上
    開執行事件所查封上訴人坐落台中縣太平市○○段233-1地
    號等多筆土地，於77年間曾經執行法院命付強制管理，並選
    任被上訴人為管理人，詎被上訴人於強制管理中違反管理人
    之注意義務，就上開查封之土地，未為任何有利之使用、收
    益，並明知上開查封之土地所在地之大里溪整治計畫，業經
    行政院於80年間公告實施，地價已大幅上漲，而有拍賣實益
    ，卻刻意未申請續為拍賣，任令該查封之土地繼續由伊管理
    ，而延後拍賣之時日，致伊債權之利息累積長達18年之久，
    而生損害於上訴人，因此被上訴人得請求利息之期間，應限
    於法律所定5年之短期時效，方符合誠信原則。
  4.至被上訴人所舉司法院（78）廳民(二)字第461號法律問題研
    究，當時臺灣高等法院暨所屬法院之審查意見，及多數法官
    之研討意見，均認為執行名義原載之法定利率若為「中央銀
    行核定放款利率1/2」，於74年11月29日利率管理條例失效
    後，不得改依民法之法定利率5%予以計算利息，否則無異以
    執行名義成立後之發生事由，用以變更執行名義之內容，自
    有未當。況且，民國70幾年間銀行之存款定存利率高達6.5%
    ，與現今之銀行定存利率僅約2.5%之時空環境顯有不同，該
    法律座談會之研究意見，能否再予援用，亦值商榷。爰依強
    制執行法第41條第1項之規定提起本件訴訟，並聲明求為判
    命臺灣臺中地方法院93年度執字第22787號強制執行事件，
    於97年2月19日所製作之分配表，表1被上訴人乙○○所受分
    配次序32之普通債權783萬3,849元，應改列為422萬1,794元
    ，其分配金額753萬687元，應更正分配金額為405萬8,415元
    ；表2分配次序1之普通債權30萬3,162元，應改列為16萬3,3
    79元，其分配金額30萬3,162元，應更正分配金額為16萬3,3
    79元之判決等語。
(二)、於本院補充陳述：
  1.查被上訴人憑以執行之執行名義即原審法院73年度訴字第16
    4號確定判決，其主文既記載按中央銀行核定放款利率1/2，
    計算之利息，於利率管理條例廢止後，因無中央銀行之放款
    利率作為計算之基準，執行法院自不得就利息之部分准為執
    行。
  2.執行法院即令准許執行，至多僅能按執行名義所載之利息起
    算日即73年12月7日當時中央銀行核定之短期及中長期平均
    放款利率9.3125％拆1/2為計算標準，則被上訴人自75年10
    月13日起至93年10月29日止所受分配之利息為335萬5,560元
    （詳參鈞院卷第27頁表1所載），加計前次分配不足之利息
    22萬1,794元、及本金400萬元，系爭分配表表1被上訴人所
    受分配次序32之普通債權783萬3,849元，應改列為757萬7,3
    54元，其分配金額753萬687元，應更正分配金額為728萬4,1
    18元；表2分配次序1之普通債權30萬3,162元，應改列為29
    萬3, 236元，其分配金額30萬3,162元，應更正分配金額為
    29萬3,236元。
  3.或者按中央銀行於75年1月20日最後核定短期及中長期平均
    放款利率8.0625％拆1/2作為計算標準，則被上訴人自75年1
    0月13日起至93年10月29日止所受分配之利息為290萬5,149
    元（詳參鈞院卷第28頁表2所載），加計前次分配不足之利
    息22萬1,794元、及本金400萬元，系爭分配表表1被上訴人
    所受分配次序32之普通債權783萬3,849元，應改列為712萬6
    ,934元，其分配金額753萬687元，應更正分配金額為685萬
    1,138元；表2分配次序1之普通債權30萬3,162元，應改列為
    27萬5,805元，其分配金額30萬3,162元，應更正分配金額為
    27萬5,805元。
  4.查被上訴人於77年間就上訴人所有遭查封之土地擔任強制管
    理人時，就查封之土地未為任何有利之使用、收益而違反管
    理人之注意義務，就查封之土地未為任何有利之使用、收益
    ，且明知查封土地之地價已大幅上漲，而有拍賣實益，竟任
    令該查封之土地繼續由其管理，致其債權之利息累積長達18
    年之久，而生損害於上訴人，依誠信原則，被上訴人得請求
    利息之期間，應限於法律所定5年之短期時效。則被上訴人
    所受分配之利息，若依年息5％計算且僅計算5年者，應為10
    0萬元，加計前次分配不足之利息22萬1,794元、及本金400
    萬元，系爭分配表表1被上訴人所受分配次序32之普通債權
    783萬3,849元，應改列為522萬1,794元，其分配金額753萬6
    87元，應更正分配金額為501萬9,716元；表2分配次序1之普
    通債權30萬3,162元，應改列為20萬2,078元，其分配金額30
    萬3,162元，應更正分配金額為20萬2,078元。
二、被上訴人方面
(一)、被上訴人則以：本件執行名義記載「被告應給付原告新台幣
    肆佰萬元及自民國七十三年十二月七日起至清償日止按中央
    銀行核定放款利率二分之一計算之利息」，係屬未經約定利
    率，應按法定利率計算，而執行法院所製作之分配表，其利
    息因利率管理條例已於74年11月27日廢止，故執行法院改按
    民法之法定利率年息百分之5計算分配，此係法定利率隨利
    率變動而調整之當然結果，並非以執行名義成立後發生之事
    由，而變動執行名義之內容，合法有據，有司法院（78）廳
    民(二)字第461號法律問題研究足以參酌，上訴人之訴顯無理
    由等語，資為抗辯。
(二)、於本院補充抗辯：
  1.按利率管理條例失效前，民事法上法定利率於利率管理條例
    第6條所規定之法定利率，優先於民法第203條所規之法定利
    率而適用；74年11月27日該條例廢止，則民事法上法定利率
    當然應依民法第203條之規定。蓋利率管理條例第6條之「法
    定利率：中央銀行放款日折2分之1」與民法第203條之「法
    定利率：年息百分之5」，其為執行名義之「法定利率」本
    質，二者均相同。所謂「中央銀行放款日折2分之1」變更為
    「年息百分之5」，僅係計算方式因前者之廢止而適用後者
    而已，然應給付法定利率之本質並未變更，亦即執行名義「
    被告應給付本金400萬元及依法定利率計算法定利息」內容
    並未變更，司法院（78）廳民(二)字第461號亦同此認定。故
    本件分配表之分配並無變更執行名義，分配表之製作並無不
    當。
  2.查執行法院固於77年間任命被上訴人為查封執行標的之管理
    人，然土地上竟由第三人中興汽車駕駛人訓練班占用，且該
    第三人與債務人均稱查封土地係第三人信託予債務人之財產
    ，第三人依約可無限期無償使用，執行法院亦無能將查封土
    地交於被上訴人使用，故被上訴人僅具空名，何來管理之有
    ？再者，如有繼續拍賣之實益，依法規定債務人即上訴人隨
    時有聲請拍賣之權，然上訴人除不為聲請外，且雖自稱於88
    年查封土地已大漲，然卻不即繳納遺產稅，俾使查封土地得
    以拍賣，反而以遺產稅尚在訴訟為由，向執行法院陳報無法
    辦理繼承登記以實行拍賣，故上訴人指稱被上訴人故不聲請
    拍賣，以收取多年利息云云，顯係誣陷。準此，本件沒有違
    反誠信原則之問題，上訴人主張被上訴人只能請求5年的利
    息，顯無理由。
三、原審經斟酌兩造所提出之攻擊防禦方法後，以被上訴人於利
    率管理條例廢止後聲請強制執行，其執行名義上關於遲延利
    息請求之計算，參照最高法院75年2月4日75年度第3次民事
    庭會議決議，應改按民法第203條規定年息百分之5之法定利
    率計算，因而認民事執行處於97年2月19日所製作之分配表
    ，其中表1次序32、表2次序1關於被上訴人應受償利息之計
    算，於法並無不合。另上訴人就被上訴人於擔任管理人時，
    就查封土地之管理違反注意義務之主張，並未舉證以實其說
    ；且上訴人之債權人多達二十餘人，聲請執行法院續為拍賣
    與否，並非被上訴人所得控管，故認上訴人主張被上訴人得
    請求利息之期間，應限於法律所定5年之短期時效，洵屬無
    據。據此，判決駁回上訴人於原審之請求。上訴人對於原審
    上開判決結果不服，提起上訴，聲明求為：(一)原判決廢棄。
    (二)上開廢棄部分，臺灣臺中地方法院93年度執字第22787號
    強制執行事件，於97年2月19日所製之分配表，表1被上訴人
    乙○○所受分配次序32之普通債權783萬3,849元，應改列為
    422萬1,794元，其分配金額753萬687元，應更正分配金額為
    405萬8,415元；表2被上訴人乙○○所受分配次序1之普通債
    權30萬3,162元，應改列為16萬3,379元，其分配金額30萬3,
    162元，應更正分配金額為16萬3,379元。(三)第一、二審訴訟
    費用由被上訴人負擔。被上訴人則答辯聲明：(一)上訴駁回。
    (二)第二審訴訟費用由上訴人負擔。
四、兩造對於下列事實不爭執：
(一)、被上訴人對上訴人之被繼承人杜賢託執有本院73年度訴字第
    164號確定判決，被上訴人即以之為執行名義向台中地方法
    院聲請強制執行，並交由其強制管理中。嗣因93年度執字第
    22787號就同一標的再聲請強制執行，被上訴人聲請之前述
    強制執行事件乃併入93執字第22787號強制執行事件。
(二)、執行處就前開93年度執字第22787號強制執行事件，於97年2
    月19日所製作之分配表，係以年息百分之5計算被上訴人應
    受償之利息。
五、本件之爭點：
(一)、利率管理條例廢止後，遲延利息之計算是按照廢止前最後一
    次核定的中央銀行放款日拆平均利率2分之1，或執行名義所
    載利息起算日73年12月7日當天公告之中央銀行放款日拆平
    均利率2分之1計算，或依民法第203條之規定按照法定利率
    年息百分之5計算？
(二)、上訴人主張，依誠信原則，被上訴人遲延利息只能計付5年
    是否有理？
六、得心證之理由：
(一)、上訴人固主張：執行法院只有形式審查權，並無實質審查權
    ，本件被上訴人憑以執行之執行名義，即鈞院73年度訴字第
    164號確定判決，其主文既記載按中央銀行核定放款利率1/2
    計付利息之債務，即應按中央銀行核定之放款利率2分之1計
    算，而中央銀行自利率管理條例失效後，即未核定放款利率
    ，是執行法院即不得就利息部分逕為執行，縱令准予執行，
    至多亦僅能按利息起算日或失效前中央銀行最後核定之放款
    利率2分之1計算利息，而不能按民法第203條所定之法定利
    率計算遲延利息，系爭分配表逕依年息百年之5計算利息，
    顯有違誤等語，被上訴人則抗辯稱：自74年11月29日起，利
    率管理條例自74年11月29日起既已失效，即不能據為利息計
    算之依據，而應改按民法第203條規定之法定利率計算利息
    ，執行法院依此所製作之分配表並無不當或違誤之處，是本
    件首應審究者乃關於利率管理條例廢止後，有關本件執行名
    義所示之遲延利息，是否應即適用民法第203條所定之週年
    利率百分之5？或應依執行名義利息起算日當時之中央銀行
    核定之放款利率或廢止前最後核定之放款利率2分之1為計算
    標準？
(二)、按廢止前之利率管理條例係於36年12月19日公布施行，依該
    條例第6條之規定：「應付利息之金錢債務，其利率未約定
    者，債權人得請求按照當地中央銀行核定之放款日拆2分之1
    計算」；而民法第203條則係於18年11月22日公布，19年5月
    5 施行，依其條文所定：「應付利息之債務，其利率未經約
    定亦無法律可據者，週年利率為百分之五」；可知利率管理
    條例即為該條所稱之另有「法律可據者」，且係針對金錢債
    務之利率而特定制定之法律，故具有特別法之性質，依「後
    法優於前法」「特別法優於普通法」之立法原則，自應優先
    於民法第203條之規定而適用。是以利率管理條例廢止失效
    前，一般金錢債務之法定利率，固應按利率管理條例第6條
    所定之放款日拆2分之1計算，惟於74年11月29日利率管理條
    例廢止失效以後，除其他法律另有特別規定（如票據法）外
    ，即應回歸普通法即民法第203條之規定，而適用週年利率
    百分之5作為法定利率之計算標準，而有關法定利率之規定
    ，雖因法律因時制宜及制定之先後次序，而有「核定放款日
    拆2分之1」及「年息百分之5」之不同，但此係因法定利率
    變動而生之當然調整結果，並非就執行名義之內容有所推翻
    或變更。況本件被上訴人依執行名義所表彰之利息債權，既
    尚未受清償完畢，上訴人又無任何拋棄之意思表示，自不可
    能因立法政策之變更及利率管理條例之廢止，而影響或妨礙
    上訴人就其利息債權之求償或執行，並謂其不得請求利息部
    分之執行。上訴人徒以：上開執行名義所示之利息債權，因
    已無中央銀行核定之放款利率得據為計算利息之基礎，據以
    抗辯：執行法院就利息部分不得准為強制執行云云，洵無可
    採。
(三)、又查，本件被上訴人係以其對上訴人之被繼承人杜賢託已取
    得勝訴之確定判決，即本院73年度訴字第164號之民事判決
    為執行名義，向原法院之執行處聲請強制執行（已併入原審
    93年度執字第22787號），但因雙方就利息之計算，並未約
    定利率，且因本院於該案判決當時，利率管理條例尚未廢止
    ，本院前開確定判決乃適用當時之法定利率：即中央銀行核
    定放款利率二分之一作為遲延利息之計算基準，並於主文第
    一項判令：「被告杜賢託應給付原告（即本案被上訴人）乙
    ○○新台幣肆佰萬元及自民國七十三年十二月七日起至清償
    日止按中央銀行核定放款利率二分之一計算之利息」；依其
    判決理由之三亦已具體敘明：「又原告請求自起訴狀繕本送
    達翌日之七十三年十二月七日起算之法定遲延利息，於法相
    符，亦應准許」；由此可見本件之執行名義係屬未約定利率
    之債權，故該執行名義所示之遲延利息部分，顯係依照當時
    有效之法定利率計算而來。然無論廢止前之利率管理條例第
    6條或民法第203條所定之年息百分之5，均屬法定利率之性
    質，只是前者為特別法，在未經廢止前，固應優先適用，但
    於廢止後，除法律另有特別規定外，自應適用普通民法所定
    之法定利率計算遲延利息，至其給付之內容即：「上訴人應
    給付本金400萬元及按法定利率計算之法定利息」並無變更
    ，已如前述，是以，本件執行名義上載之「中央銀行放款日
    拆二分之一」，於利率管理條例廢止後，既無中央銀行核定
    之放款利率可循，可資適用，中央銀行又未再為任何之核定
    ，則系爭93年執字第22787號強制執行事件，於97年2月19日
    所制作之分配表，其中表一所受分配次序32之普通債權，自
    75年10月13日起至93年10月29日應受償之利息金額部分，當
    不能再依廢止前中央銀行最後核定之平均放款利率作為利息
    之計算標準，其理至明。上訴人固又稱：至少應依利息起算
    日即73年12月7日當時中央銀行核定之短期、中長期平均放
    款利率2分之1為計算標準云云，然73年12月7日係本院前開
    確定判決所認定之遲延利息起算日，並非決定法定利率之日
    期，上訴人此部分主張，於法亦屬無據，自無足採。
(四)、復按：應付利息之債務，其利率未經約定，亦無法律可據者
    ，週年利率為百分之5，民法第203條定有明文。又應給付利
    息之金錢債務，其利率未經約定者，在利率管理條例失效前
    ，依該條例第6條規定，應按照當地中央銀行核定之放款日
    拆2分之1計算付息。自74年11月29日起，利率管理條例既已
    失效，即不能依中央銀行核定放款日拆計算。債權人如仍請
    求按照當地中央銀行核定放款利率2分之1計付利息，法院宜
    行使闡明權，令債權人改依民法第203條規定，按照週年利
    率百分之5而為請求，亦經最高法院75年2月4日75年度第3次
    民事庭會議決議。準此，則於利率管理條例失效前成立之執
    行名義，所命給付之利息載明按中央銀行核定放款日拆2分
    之1計算者，迨執行時該條例業已廢止，關於利息之計算，
    參照前述最高法院75年2月4日75年度第3次民事庭會議決議
    ，於該條例廢止後，自應改按民法第203條規定年息百分之
    五之法定利率計算，此係法定利息隨利率變動而調整之當然
    結果；並非執行名義成立後發生之事由，變更執行名義之內
    容【司法院（78）廳民(二)字第461號法律問題研究】。基此
    ，被上訴人於利率管理條例廢止後，持本院上開確定判決為
    執行名義，聲請強制執行，執行處於97年2月19日所製作之
    分配表，即以年息百分之5計算被上訴人應受償之利息（表1
    次序32，表2次序1），於法並無不合。上訴人主張利率管理
    條例失效後，利息之計算基準已經不存在，不應該再將利息
    列入分配；若應列入分配應以利率管理條例失效前最後中央
    銀行核定放款利率2分之1計算，均無可採。
(五)、次按已查封之不動產，執行法院得因債權人之聲請或依職權
    ，命付強制管理。執行法院對於管理人，應指示關於管理上
    必要之事項，並監督其職務之進行。管理人不勝任或管理不
    適當時，執行法院得解除其職務或更換之。強制執行法第10
    3條、第107條第1項、第108條分別規定甚明。據此，不動產
    是否有命強制管理之必要及管理人之選任、指示、監督、解
    職、更換等事項，均屬執行法院之職權。若管理人怠忽職守
    或有其他不適任之情事，執行法院得依聲請或依職權隨時變
    更指示、監督，甚或予以解職、更換。本件上訴人雖指稱被
    上訴人擔任管理人，於強制管理中違反管理人之注意義務，
    就查封之土地，未為任何有利之使用、收益云云。惟並未舉
    證以實其說，自難採信。又查：本件執行法院雖於77年間即
    任命被上訴人為強制管理人，然因執行之土地，已由第三人
    即訴外人「中興汽車駕駛人訓練班」占用，該訓練班及債務
    人復一致聲稱被查封之土地為訓練班信託予債務人之財產，
    該訓練班得無限期使用，被上訴人實際上難以行使管理權，
    且原債務人杜賢託於82年12月10日死亡後，因繼承人即上訴
    人遲未繳納遺產稅，且對國稅局提起行政訴訟，並於91年12
    月18日向執行法院陳報「行政訴訟終結前財政部中區國稅局
    無法開出遺產稅繳納書，因此任何人無法辦理繼承登記…將
    於遺產稅行政訴訟終結後由中興汽車駕駛人訓練班處理杜賢
    託名下之不動產所得清償…」；致執行程序多所延宕，業據
    上訴人陳明於卷，並提出上訴人甲○○出具之民事陳報狀為
    憑（見本院卷第41-42頁）；再由本件分配表所載之債權人
    可知，除被上訴人之外，上訴人之債權人多達二十餘人，故
    債權人中之任何一人隨時均可聲請執行法院續為拍賣，拍賣
    與否並非被上訴人所得控管，是上訴人陳稱被上訴人明知查
    封土地之地價已大幅上漲，而有拍賣實益，卻刻意未申請續
    為拍賣，任令該查封土地繼續由被上訴人管理，而延後拍賣
    之時日，致被上訴人債權之利息累積長達18年之久，而生損
    害於上訴人云云，純屬推測之詞，亦非可採。上訴人據此主
    張：被上訴人得請求利息之期間，依誠信原則，只能請求5
    年之利息，洵屬無據。
(六)、末按，系爭執行標的既在被上訴人管理中，其權利均在行使
    之狀態，上訴人既未主張時效之抗辯，是上訴人此部分有關
    只能請求5年利息之主張，亦與時效無涉，附此敘明（見本
    院卷第47頁）。
(七)、綜上，本件執行名義原載之「按中央銀行核定放款利率二分
    之一計算之利息」係屬法定之遲延利息，於利率管理條例廢
    止後，已無適用之餘地，而應改按民法第203條規定年息百
    分之五之法定利率計算，此係法定利息隨利率變動而調整之
    當然結果，並未變更執行名義所命之給付，執行處因於97年
    2月19日所製作之分配表，就表1被上訴人所受分配次序32普
    通債權，按年息百分之5計算被上訴人乙○○自75年10月13
    日起至93年10月29日應受分配之利息金額，應為361萬2055
    元，加計前次分配不足之利息22萬1794元及本金400萬元，
    合計列為783萬3,849元，分配金額則列為753萬687元，另表
    2分配次序1之普通債權及分配金額記為30萬3,162元，並無
    不法，上訴人就按年息百分之5核算之普通債權金額係如執
    行處分配表1、2所示亦無爭執（本院卷第47頁反面），原審
    因之駁回上訴人之請求，核其認事用法均無不當，上訴人仍
    執前詞，指摘原判決失當，求予廢棄改判，核為無理由，應
    予駁回。
(八)、本件事證已臻明確，兩造其餘主張陳述及所提之證據，經審
    酌與本院上開判決不生影響，無一一論述之必要，附此敘明
    。
(九)、據上論結，本件上訴為無理由，依民事訴訟法第449條第1項
    、第78條，判決如主文。
中    華    民    國    97    年    9     月    23    日
                  民事第二庭    審判長法  官  邱森樟
                                      法  官  翁芳靜
                                      法  官  謝說容
以上正本係照原本作成。
如對本判決上訴，須於收受判決送達後二十日內向本院提出上訴
書狀，其未表明上訴理由者，應於提出上訴後二十日內向本院提
出上訴理由書（須按他造人數附具繕本）。
上訴時應提出委任律師為訴訟代理人之委任狀。具有民事訴訟法
第四百六十六條之一第一項但書或第二項之情形為訴訟代理人者
，另應附具律師及格證書及釋明委任人與受任人有該條項所定關
係之釋明文書影本。
                                      書記官  胡美娟
中    華    民    國    97    年    9     月    24    日
                                                      Ａ


司法院資訊處製作；財團法人民間司法改革基金會備份。
